臺灣新北地方法院民事裁定  
111年度消債更字第21號
聲  請  人  蔡晉永
上列當事人因消費者債務清理事件，聲請更生，本院裁定如下：
    主  文
聲請人蔡晉永自中華民國111年9月27日上午10時起開始更生程序
。
命司法事務官進行更生程序。
    理  由
一、按債務人不能清償債務或有不能清償之虞者，得依本條例所
    定更生程序，清理其債務；債務人無擔保或無優先權之本金
    及利息債務總額未逾新臺幣（下同）1,200萬元者，於法院
    裁定開始清算程序或宣告破產前，得向法院聲請更生；債務
    人對於金融機構負債務者，在聲請更生或清算前，應向最大
    債權金融機構請求協商債務清償方案，或向其住、居所地之
    法院或鄉、鎮、市、區調解委員會聲請債務清理之調解，消
    費者債務清理條例（下稱消債條例）第3條、第42條第1 項
    、第151條第1項分別定有明文。又法院開始更生程序之裁定
    ，應載明其年、月、日、時，並即時發生效力；法院裁定開
    始更生或清算程序後，得命司法事務官進行更生或清算程序
    ，必要時得選任律師、會計師或其他適當之自然人或法人一
    人為監督人或管理人，消債條例第45條第1項、第16條第1 
    項分別定有明文。
二、本件聲請意旨略以：聲請人積欠金融機構等債務金額計1,24
    8,672元，於5年內未從事營業活動，且有不能清償債務之情
    事。聲請人自民國110年8月10日起任職於良豪企業社，每月
    收入約22,000元，扣除必要生活費用後，每月僅能還款2,50
    0元，是聲請人確有不能清償債務情事甚明，爰依法聲請准
    予裁定本件開始更生程序等語。
三、經查：
  ㈠聲請人於110年10月19日向本院聲請債務清理之前置調解，最
    大債權銀行台新國際商業銀行股份有限公司（下稱台新銀行
    ）於110年12月29日調解期日陳報聲請人積欠全體債權銀行2
    ,403,153元，聲請人於同日到庭陳述:「每個月最多僅能還
    款2,500元」等語，台新銀行陳述:「聲請人還款能力評估無
    法負擔債務，而且有資產公司債務」等語，因而調解不成立
    等情，此有債權總額計算書、調解程序筆錄、調解不成立證
    明書附於本院110年度司消債調字第813號卷（下稱調解卷）
    可參（見調解卷第99、103至104、107頁）。是以，本件聲
    請人所為本件更生聲請可否准許，應審究聲請人其現況是否
    有消債條例第3條規定之「不能清償債務或有不能清償之虞
    」之情事而定。
　㈡聲請人主張之前開事實，業據其提出戶籍謄本、財產及收入
    狀況說明書、債權人清冊、財團法人金融聯合徵信中心查詢
    當事人綜合信用報告、108至109年度綜合所得稅各類所得資
    料清單、全國財產稅總歸戶財產查詢清單、勞工保險被保險
    人投保資料表、薪資袋、在職證明書、調解不成立證明書、
    台灣電力公司繳費通知書、天然氣繳費通知單、電子發票證
    明聯等件資料為證（見調解卷第9至45頁、本院卷第19至23
    、43至63頁）。經核：
　⒈聲請人稱其自110年8月10日起任職於良豪企業社，每月收入
    約22,000元等語，此有聲請人提出之薪資袋、在職證明書為
    證（見本院卷第43至51頁），應堪採信。
　⒉聲請人主張其每月必要支出依新北市政府所公告之111 年度
    新北市最低生活費15,800元之1.2 倍計算即18,960元，經核
    符合消債條例第64條之2 第1 項規定；且依消債條例施行細
    則第21條之1 第3 項規定，聲請人若表明以行政院衛生福利
    部公布之最低生活費1.2 倍計算必要支出，毋庸記載原因、
    種類及提出證明文件，是聲請人上開主張應為可採。
　㈢因此，以聲請人每月可處分所得22,000元，扣除每月生活必
    要支出18,960元後，每月僅剩餘3,040元（計算式：22,000
    元－18,960元＝3,040元），難以負擔前開全體債權銀行債權
    總額2,403,153元之債務，況聲請人尚有對於資產管理公司
    所負債務，未經列入調解方案之債權範圍內，而聲請人名下
    並無其他財產，堪認聲請人客觀上處於因欠缺清償能力而不
    足以清償債務之經濟狀態，符合消債條例第3條所規定「債
    務人不能清償債務」之情形。
四、綜上所述，本件聲請人為一般消費者，並未從事營業活動，
    其有不能清償債務之情，又其所負無擔保或無優先權之債務
    並未逾1,200萬元，且未經法院裁定開始清算程序或宣告破
    產，復查無消債條例第6條第3項、第8條或第46條各款所定
    駁回更生聲請之事由存在，則聲請人聲請本件更生，即屬有
    據，應予准許。
五、又聲請人應於更生程序開始後，由債權人會議可決或由法院
    裁定認可其更生方案後方能實行，倘未能經債權會議可決或
    經法院裁定認可，則依消債條例第61條第1項規定，除有同
    條例第12條、第64條規定情形外應續行清算程序。進入更生
    程序後，其無擔保債權均須藉更生程序以獲得清償，聲請人
    應盡所能節約支出，並應努力工作以增加還款之成數及總金
    額，是於更生程序中，擬定足以為債權人接受，或可經法院
    認為公允之更生方案以供採擇，俾免更生程序須致清算程序
    之程度，附此敘明。
六、依消債條例第11條第1項、第45條第1項、第16條第1項，裁
    定如主文。
中　　華　　民　　國　　111 　年　　9 　　月　　27　　日
                  民事第一庭    法　官　毛崑山
上為正本係照原本作成
本裁定不得抗告
本裁定已於民國111年9月27日上午10時公告
中　　華　　民　　國　　111 　年　　9 　　月　　27　　日
                                書記官　童淑敏